臺灣士林地方法院刑事裁定
111年度單禁沒字第236號
聲  請  人  臺灣士林地方檢察署檢察官
被      告  閻念祖


上列被告因違反毒品危害防制條例案件（111 年度毒偵字第360
號、111年度撤緩毒偵字第15、16號），經檢察官聲請單獨宣告
沒收（111 年度聲沒字第218號），本院裁定如下：
    主  文
扣案之第二級毒品甲基安非他命壹包（含包裝袋壹只，驗餘總淨
重零點壹玖伍捌公克）、殘留有第二級毒品甲基安非他命之玻璃
管壹組、玻璃球吸食器壹組、殘渣袋壹袋均沒收銷燬之。
其餘聲請駁回。
    理  由
一、聲請意旨略以：被告閻念祖前因施用第二級毒品案件，經臺
    灣士林地方檢察署檢察官於以111 年度毒偵字第360號、111
    年度撤緩毒偵字第15、16號等案件為不起訴處分確定，有不
    起訴書在卷足稽。扣案之甲基安非他命1包、玻璃管1組、吸
    食器1 組及殘渣袋2袋，經檢出含第二級毒品甲基安非他命
    成分，有交通部民用航空局航空醫務中心108 年5 月23日航
    藥鑑字第0000000、0000000號、108年9月26日航藥鑑字第00
    00000號、109年10月19日航藥鑑字第0000000號毒品鑑定書
    及臺北市政府警察局保安大隊第五中隊查獲刑事案件證物相
    片在卷可稽，均屬違禁物，爰依刑法第38條第1 項、第2 項
    、第40條第2 項、毒品危害防制條例第18條第1 項前段規定
    宣告沒收並諭知銷燬等語。
二、按違禁物得單獨宣告沒收，刑法第40條第2項定有明文；而
    大麻、甲基安非他命均核屬毒品危害防制條例第2條第2項第
    2款所規定之第二級毒品，依同條例第11條第2項之規定，不
    得持有，故屬違禁物，不問屬於犯罪行為人與否，應依毒品
    危害防制條例第18條第1項前段之規定沒收銷燬；又用以直
    接包裹或施用毒品之包裝或器具，因與上開毒品密切接觸，
    依現今採行之鑑驗技術，無法與其盛裝之毒品完全析離，自
    應併依毒品危害防制條例第18條第1項前段之規定宣告沒收
    銷燬。
三、經查，被告前因：㈠於民國108年5月12日為警採尿時起回溯96
    小時內某時，在不詳地點，以不詳方式，施用第二級毒品甲基
    安非他命1次。嗣於108年5月12日凌晨3時20分許，行經臺北市南
    港區南港路1段2巷口對面，為警攔檢盤查，當場扣得殘渣袋2
    個及吸食器1組，經採集其尿液送驗，結果呈安非他命及甲基
    安非他命陽性反應，始悉上情；㈡於108年9月8日凌晨0時許，
    在臺北市信義區某公園內，以將甲基安非他命置入玻璃球吸
    食器燒烤，吸食煙霧之方式，施用第二級毒品甲基安非他命
    1次。嗣於108年9月9日晚間11時35分許，行經臺北市大同區鄭
    州路與延平北1段交岔口時，為警攔檢盤查，當場扣得第二級
    毒品甲基安非他命1包（淨重0.1960公克、驗餘淨重0.1958
    公克)，經採集其尿液送驗，結果呈安非他命及甲基安非他命
    陽性反應，始悉上情。㈢於109年10月4日為警採尿時起回溯9
    6小時內某時，在不詳地點，以將甲基安非他命置入玻璃球
    吸食器燒烤，吸食煙霧之方式，施用甲基安非他命1次。嗣
    於109年10月4日2時25分許，在臺北市○○區○○○路0段000號前
    ，為警盤查，當場扣得含甲基安非他命成分之玻璃管吸食器
    1組，經採集尿液送驗，結果呈甲基安非他命、安非他命陽
    性反應，始悉上情。前開案件，經本院以110 年度毒聲字第
    721號裁定，於111 年1 月27日送法務部○○○○○○○○附設勒戒
    處所觀察、勒戒，認無繼續施用毒品之傾向，而於111 年3 
    月3 日釋放出所，並經臺灣士林地方檢察署檢察官以111 年
    度毒偵字第360號第361號、第362號、111年度撤緩毒偵字第
    15、16號為不起訴處分確定等情，業經本院核閱全卷屬實，
    並有上開不起訴處分書、臺灣高等法院被告前案紀錄表在卷
    可稽。而扣案之白色透明結晶1袋（驗餘總淨重0.1958公克
    ），經送請鑑驗，檢出第二級毒品甲基安非他命成分，此有
    交通部民用航空局航空醫務中心108 年9 月26日航藥鑑字第
    0000000 號毒品鑑定書1 紙在卷可佐（見臺灣士林地方檢察
    署108 年度毒偵字第1698號卷第119頁）；另扣案殘渣袋1袋
    、玻璃球吸食器1組及玻璃管1 組，經送請鑑驗，均檢出第
    二級毒品甲基安非他命成分，此有交通部民用航空局航空醫
    務中心108 年5 月23日航藥鑑字第0000000 號、第0000000 
    號、109年10月19日航藥鑑字第0000000號毒品鑑定書各1 紙
    存卷可查（見臺灣士林地方檢察署108 年度毒偵字第965號
    卷第143頁至第145頁、臺灣臺北地方檢察署109 年度毒偵字
    第3215號卷第107頁），足證上開扣案物均屬違禁物，上開
    扣案物品連同無法析離之甲基安非他命包裝袋1只，不問屬
    於犯罪行為人與否，均應依毒品危害防制條例第18條第1 項
    前段之規定宣告沒收銷燬，此為刑法第38條第1 項之特別規
    定，基於特別法優於普通法之原則，自應優先適用，聲請意
    旨雖贅引刑法第38條第1 項之規定作為聲請依據，惟其聲請
    單獨宣告沒收之意旨核與上開規定相符，應由本院逕行更正
    檢察官所援引之條文，改依毒品危害防制條例第18條第1 項
    前段、刑法第40條第2 項之規定宣告沒收銷燬。又前開扣案
    之殘渣袋1袋、玻璃球吸食器1組及玻璃管1組，既經乙醇沖
    洗後驗出第二級毒品甲基安非他命成分，既經刮取殘渣後檢
    出甲基安非他命成分，衡情必有微量第二級毒品成分附著於
    包裹或施用毒品之包裝或器具內而無從析離，揆諸前開說明
    ，包裝袋、玻璃球吸食器及玻璃管自應隨同附著於包裝袋、
    玻璃球吸食器及玻璃管內之微量第二級毒品一併沒收銷燬。
    從而，首揭聲請意旨，除由本院更正適用法條如前外，經核
    尚無不合，應予准許。至上開供取樣化驗之第二級毒品甲基
    安非他命，業已驗畢用罄不復存在，無從諭知沒收銷燬，附
    此敘明。
四、至聲請人聲請沒收銷燬含有第二級毒品甲基安非他命成分之
    殘渣袋2袋，然依毒品鑑定書所載，本件僅有就殘渣袋1 袋
    為鑑定並驗出含第二級毒品甲基安非他命成分（即上揭宣告
    沒收銷燬部分），是就未經鑑驗之另1 袋包裝袋，因未有任
    何鑑定報告可資佐證，自不得率以認定其內亦有第二級毒品
    且與毒品無從析離，故聲請人此部分之聲請，於法即有未合
    ，應予駁回。
五、依刑事訴訟法第455 條之36第1 項前段、第2 項，毒品危害
    防制條例第18條第1 項前段，刑法第40條第2 項，裁定如主
    文。
中　　華　　民　　國　　111 　年　　6 　　月　　23　　日
              刑事第七庭　　法  官  陳孟皇
以上正本證明與原本無異。
如不服本裁定應於送達後5日內向本院提出抗告狀。
因疫情而遲誤不變期間，得向法院聲請回復原狀。
                            書記官  張嫚凌
中　　華　　民　　國　　111 　年　　6 　　月　　27　　日